【裁判字號】    95,上易,867
【裁判日期】    951129
【裁判案由】    清償借款
【裁判全文】
臺灣高等法院民事判決                 95年度上易字第867號
上  訴  人  丁○○
訴訟代理人  丙○○
被  上訴人  合作金庫商業銀行股份有限公司
法定代理人  乙○○
訴訟代理人  戊○○
            甲○○
上列當事人間請求清償借款事件，上訴人對於中華民國95年9月4
日臺灣臺北地方法院95年度訴字第6753號第一審判決提起上訴，
本院於95年11月15日言詞辯論終結，判決如下：
    主      文
上訴駁回。
第二審訴訟費用由上訴人負擔。
    事      實
甲、上訴人方面：
一、聲明：
  (一)原判決廢棄。
  (二)駁回被上訴人在第一審之訴。
  (三)訴訟費用由被上訴人負擔。
二、陳述：除與原判決記載相同者外，補稱：
  (一)被上訴人之借據係以人頭借款，不需提供擔保物、設定抵押
    ，與地下錢莊相同。
  (二)依據銀行借款規定，提供不動產擔保，房屋不足12坪者，不
    予貸款，為何可以邀同連帶保證人又無服務單位即部隊提供
    擔保，就可鉅額貸款新台幣（下同）95萬元正，借款人倪靖
    鈞即將退伍嫁禍於人頭即上訴人，被上訴人不作評估，為貪
    圖利息，任意借款，自應負損害責任。
  (三)借據文字條款及其他約定事項，係被上訴人事先寫妥，借款
    人任由其約定，不得刪改及增加。此借據實為借款人具結，
    非借款人意願，雖無脅迫行為，但借款人無奈，此為不平等
    條約，於法律上違憲。
  (四)上訴人係現役軍人，應有「軍人及其家屬優待條例」第7至1
    1條規定優先適用。依司法院30年院字第2121 號解釋，上訴
    人為出征軍人，毋須支付遲延利息。又依29年院字第1988號
    解釋，現役軍人債務期限屆滿前，提出請求債務之訴，法院
    應為駁回原告之訴之判決。
  (五)被上訴人應將借據條款利害關係告知上訴人，若被上訴人事
    前將利害關係告知上訴人，上訴人豈敢作保證人，被上訴人
    未盡其應盡之義務。
三、證據：除援用原審提出者外，補提請假單、軍人身分證、銀
    行貸款廣告傳單影本各1件為證。
乙、被上訴人方面：
一、聲明：
  (一)上訴駁回。
  (二)訴訟費用由上訴人負擔。
二、陳述：除與原判決記載相同者外，補稱：
  (一)上訴人指控人頭借款、被上訴人徵信不實等，未附任何證據
    。被上訴人經營放款業務，雖以預定之定型化條款方式簽立
    契約，未有加重債務人負擔或使其拋棄權利等重大不利益等
    情。
  (二)上訴人逕以憲法位階之平等權為據，失之空泛，無法說明本
    件債務所據法律何處違憲。軍人及其家屬優待條例適用於動
    員時期應徵召服役之軍人，且在入營前所欠債務方有適用，
    上訴人不能適用此條例；29院字1988號及30院字2121號解釋
    ，乃國民政府遷台前，於內戰時期為因應戰事危急所作，現
    今已不適用。
三、證據：援用原審提出者為證。
    理      由
一、被上訴人起訴主張：原審共同被告倪靖鈞（下稱倪靖鈞）以
    上訴人及原審共同被告李增堂（下稱李增堂）為連帶保證人
    ，於民國（下同）91年7月8日向被上訴人借用新台幣（下同
    ）950,000元，約定利息按被上訴人基本放款利率減碼年息1
    .074% 機動計算借款期間7年，按月攤還本息，逾期清償在6
    個月以內者，按上開利率10%，超過6個月者，按上開利率20
    %計付違約金。詎倪靖鈞僅繳款至93年10月7日止，即未依約
    清償，迄欠被上訴人685,718元，迭經催討 ，均置之不理，
    依其他約定事項第5 條第1項第1款之約定，借款視為全部到
    期，自應全部償還。爰依消費借貸及連帶保證法律關係，求
    為判決：倪靖鈞、李增堂及上訴人應連帶給付被上訴人
    685,718元，及自93年10月18日起至清償日止，按年息5.75%
    計算之利息，並自93年11月9日起至清償日止，逾期在6個月
    以內者，按上開利率10% ，逾期超過6 個月者，按上開利率
    20% 計算之違約金（原審判決倪靖鈞、李增堂、上訴人應連
    帶給付被上訴人前開如數金額，僅上訴人一人提起上訴）。
二、上訴人則以：伊係於服役之初，與主債務人不熟情形下，簽
    立借據擔任連帶保證人等語，資為抗辯。
三、按消費借貸之借用人應於約定期限內，返還與借用物種類、
    品質、數量相同之物，未定返還期限者，借用人得隨時返還
    ，貸與人亦得定一個月以上之相當期限，催告返還。民法第
    478 條定有明定。而遲延之債務，以支付金錢為標的者，債
    權人得請求依法定利率計算之遲延利息。但約定利率較高者
    ，仍從其約定利率。當事人得約定債務人不履行債務時，應
    支付違約金，同法第233條第1項、第250條第1項亦分別定有
    明文。次按，稱保證者，謂當事人約定，一方於他方之債務
    人不履行債務時，由其代負履行責任之契約。又連帶債務之
    債權人，得對於債務人中之一人或數人或其全體，同時或先
    後請求全部或一部之給付。連帶債務未全部履行前，全體債
    務人仍負連帶責任，民法第739條、第273條分別定有明文。
    經查：
  (一)借款人倪靖鈞於91年7月8日向被上訴人借貸95萬元，清償部
    分後尚餘685,718 元本金及其利息與違約金未清償，據被上
    訴人提出借據、各類存款分戶交易明細表、放款帳務序時紀
    錄明細表、放款債務資料查詢單為證，可認是實，倪靖鈞應
    就前開欠款負清償之責。
  (二)依據借據第7條特約條款第1項約定：「本借款採借款人連保
    方式，由借款人互負連帶保證責任（以本借據兼充連保切結
    書），按期償還本息至完全清償止，連保借款人中，如有任
    何人不履行債務時，應由其他連保借款人連帶清償，‧‧‧
    」（原審卷第6 頁），上訴人於原審到庭自承伊有簽連帶保
    證人，主債務人是伊部隊的同事等語明確（原審卷第22頁）
    ，復於本院由其父即訴訟代理人陳稱：「（提示借據原本予
    上訴人訴訟代理人，有何意見？）名字是我兒子簽的，但印
    章是倪靖鈞盜刻的。」、「上訴人有同意擔任連帶保證人，
    但並沒有同意倪靖鈞刻印章。」（本院卷第40頁），上訴人
    既承認擔任倪靖鈞借款債務之連帶保證人，並簽名於借據，
    則印章是否被盜刻，不影響上訴人為倪靖鈞擔任連帶保證人
    之意思，是上訴人應就倪靖鈞之前開欠款負連帶清償責任。
四、按優待出征抗敵軍人家屬條例雖無明文廢止，但抗敵戰事結
    束後既無所謂出征抗敵，該條例適用之前提要件即不存在，
    自無再適用之餘地。司法院36年10月21日院解字第3613號解
    釋文參照。是以，司法院30年1月28日院字第2121號解釋及2
    9年4月26日院字第1988號解釋有關優待出征抗敵軍人家屬條
    例之解釋文不適用於本案。軍人及其家屬優待條例第7 條規
    定：「動員時期應徵召服役之軍人，在入營前所欠之公私債
    務或出典之不動產，於在營服役期間如約定或法定期限屆滿
    無力清償或回贖時，其服役期間在一年以內者，得延至服役
    期滿後一年內清償或回贖之，其服役期間在一年以上者，得
    延至服役期滿後二年內清償或回贖之。」、第8條規定：「
    前條之清償或回贖，如軍人因作戰陣亡或因公負傷患病致死
    或成殘時，得自陣亡死亡或成殘之日起滿三年內，由其本人
    或繼承人為之。」、第9 條規定：「動員時期應征召服役之
    軍人，在入營前由其本人或家屬承租或承典之耕地或房屋，
    於在營服役期間，如確係賴以維持生活或居住時，其約定或
    法定期限屆滿者，出租人或出典人不得終止契約或回贖典物
    。」、第10條規定：「動員時期應徵召服役之軍人，於在營
    服役期間，其家屬賴以維持生活所必需之財產，債權人不得
    請求強制執行。」、第11條規定：「應徵召服役之軍人，在
    入營前自耕或承租、承典之土地，於在營服役期間，如其家
    屬確係無力耕作時，得申請鄉鎮公所助耕，其辦法由內政部
    定之。」，以上優待事項均非本件所得適用。又系爭借據約
    款未加重連帶保證人之責任，無免除或減輕被上訴人之責任
    ，也未使連帶保證人拋棄權利或有限制行使之約定，亦無對
    於上訴人有重大不利益之情形，上訴人抗辯借據係由被上訴
    人一方擬具，為不公平云云，尚非可採。
五、綜上所述，被上訴人本於消費借貸及連帶保證法律關係，請
    求上訴人連帶給付，為有理由，應予准許。是則原審判命上
    訴人如數給付，於法並無不合。上訴意旨指摘原判決不當，
    求予廢棄改判，為無理由，應予駁回。
六、本件事證已臻明確，兩造其餘攻擊防禦方法及未經援用之舉
    證，經審酌核與本件判決結果不生影響，不再一一論述，附
    此敘明。
七、據上論結，本件上訴為無理由，依民事訴訟法第449條第1項
    、第78條，判決如主文。
中    華    民    國    95    年    11    月    29    日
                    民事第二庭
                        審判長法  官  吳謙仁
                              法  官  蘇瑞華
                              法  官  李瓊蔭
正本係照原本作成。
不得上訴。
中    華    民    國    95    年    12    月    1     日
                              書記官  王才生


司法院資訊處製作；財團法人民間司法改革基金會備份。
